【裁判字號】    92,訴,1335
【裁判日期】    920731
【裁判案由】    清償債務
【裁判全文】
臺灣高雄地方法院民事判決                        九十二年度訴字第一三三五號
    原      告  臺灣土地銀行
    法定代理人  甲○○
    訴訟代理人  丙○○
                丁○○
    被      告  乙○○
右當事人間請求清償債務事件，本院判決如左：
    主      文
被告於繼承訴外人康榮泉之遺產範圍內應給付原告新臺幣壹佰貳拾貳萬元，及自民國
九十年七月六日起至清償日止，按週年利率百分之陸點柒伍伍計算之利息，暨自民國
九十年八月七日起至清償日止，其逾期在六個月以內者，按上開利率百分之十，逾期
超過六個月部分，按上開利率百分之二十計付違約金。
訴訟費用由被告負擔。
    事      實
甲、原告方面：
一、聲明：如主文第一項所示。
二、陳述：
（一）訴外人康榮泉於民國九十年一月二日向原告借款新臺幣（下同）一百二十二萬
      元，約定借款期間自上開日期起至一○○年一月二日止，本金到期一次清償，
      利息則依週年利率百分之五‧五按月計付，嗣後隨郵匯局二年期定期儲金機動
      利率調整而調整，惟如康榮泉有重複申貸優惠房屋貸款情事，利息即改按原告
      一般購屋貸款利率計算，即按原告基本放款利率減二‧四碼機動計算。如逾期
      未繳付利息時，即喪失期限利益，其借款視為全部到期，其逾期在六個月以內
      者，按上開利率百分之十，逾期超過六個月部分，按上開利率百分之二十計付
      違約金。
（二）嗣康榮泉於九十年二月十五日另向台灣銀行苓雅分行申貸優惠購屋貸款，依約
      即應改依原告基本放款利率減二‧四碼計息。而康榮泉僅繳納利息至九十年七
      月五日止（當時依週年利率百分之六‧七五五計息），以後即未再繳納，依約
      其債務視為全部到期，尚欠本金一百二十二萬元，及利息、違約金未償。又康
      榮泉業於九十一年一月七日死亡，被告為其限定繼承人，應於繼承康榮泉遺產
      之範圍內負清償之責。為此，爰依消費借貸及繼承之法律關係，求為判令被告
      給付上開借款、利息及違約金。
三、證據：提出借據、借據增補條款、戶籍謄本、財政部高雄市國稅局遺產稅免稅證
    明書及台灣銀行苓雅分行九十二年七月八日苓雅營字第○九二○○○三九九九一
    號函各一件為證。
乙、被告方面：
一、聲明：駁回原告之訴。
二、陳述：我已向鈞院聲請限定繼承（九十一年度繼字第三一六號）。
丙、本院依職權調閱本院九十一年度繼字第三一六號民事卷。
    理      由
一、原告主張之事實，業據提出與其所述相符之借據、借據增補條款、戶籍謄本、財
    政部高雄市國稅局遺產稅免稅證明書及台灣銀行苓雅分行函各一件為證，並經本
    院調取本院九十一年度繼字第三一六號卷核閱屬實，被告復未予爭執，是原告主
    張之事實，堪信為真。
二、按借用人應於約定期限內，返還與借用物種類、品質、數量相同之物；遲延之債
    務，以支付金錢為標的者，債權人得請求依法定利率計算之遲延利息，但約定利
    率較高者，仍從其約定利率；當事人得約定債務人不履行債務時，應支付違約金
    ，民法第四百七十八條前段、第二百三十三條第一項、第二百五十條第一項分別
    定有明文。再按繼承人自繼承開始時，除本法另有規定外，承受被繼承人財產上
    之一切權利義務；繼承人得限定以因繼承所得之遺產，償還被繼承人之債務，此
    為民法第一千一百四十八條前段、第一千一百五十四條第一項所明定。本件借款
    僅獲繳付利息至九十年七月五日，嗣未再還款，依約視為全部到期，而尚有上述
    借款、利息、違約金未獲清償，被告為訴外人康榮泉之子，係法定繼承人，並已
    於繼承開始三個月內向本院為限定繼承之聲請，自應就繼承康榮泉遺產之範圍內
    負清償之責。從而，原告依消費借貸及繼承之法律關係，請求被告於繼承康榮泉
    之遺產範圍內給付上述欠款、利息及違約金，洵屬有據，應予准許。
四、據上論結，本件原告之訴為有理由，依民事訴訟法第七十八條，判決如主文。
中      華      民      國    九十二    年    七    月    三十一        日
                                    臺灣高雄地方法院民事第一庭
~B法      官  甯  馨
右為正本係照原本作成。
如不服本判決，應於送達後二十日內，向本院提出上訴狀並表明上訴理由，如於本判
決宣示後送達前提起上訴者，應於判決送達後十日內補提上訴理由書（須附繕本）。
中      華      民      國    九十二    年    七    月    三十一        日
~B法院書記官  林麗文


司法院資訊處製作；財團法人民間司法改革基金會備份。
